臺灣臺北地方法院刑事裁定　　　　　　　96年度聲判字第99號
聲　請　人
即 告訴 人　甲○○
代　理　人　宋皇佑律師
被　　　告　乙○○
上列聲請人即告訴人因被告詐欺等案件，不服臺灣高等法院檢察
署檢察長中華民國96年5月21日，96年度上聲議字第2522號駁回
聲請再議之處分（原不起訴處分案號：臺灣臺北地方法院檢察署
檢察官96年度調偵字第137號），聲請交付審判，本院裁定如下
：
    主  文
聲請駁回。
    理  由
一、按告訴人不服上級法院檢察署檢察長或檢察總長認再議為無
    理由而駁回之處分者，得於接受處分書後十日內委任律師提
    出理由狀，向該管第一審法院聲請交付審判。法院認為交付
    審判之聲請不合法或無理由者，應駁回之。刑事訴訟法第二
    百五十八條之一、第二百五十八條之三第二項前段分別定有
    明文。
二、本件聲請人甲○○（下逕稱其名）因認：被告乙○○（下逕
    稱其名）為乙○○建築師事務所負責人，為從事業務之人。
    詎其竟基於意圖為自己不法所有及偽造文書之犯意，於民國
    九十三年九月間，在臺北市大安區○○○路○段八八號五樓
    之二甲○○住處佯稱，將以最好品質，最優惠的價格，幫甲
    ○○設計及施作上址住所之室內裝修工程，使甲○○陷於錯
    誤，委託乙○○為甲○○設計及施作室內裝修工程（下稱本
    案工程），係為甲○○處理事務之人，並於九十三年十月三
    日，簽定室內裝修工程委託書合約書。乙○○利用甲○○對
    於室內施工不瞭解之情形下，於室內裝修工程估價單上浮報
    工程項目價格共計新臺幣（下同）一百二十九萬餘元，並在
    施工中偷工減料及未依合約施作浴缸防水工程，致室內大理
    石泛黃及木質地板受潮變黑之損壞。因認乙○○涉有背信、
    毀損、偽造文書及詐欺罪嫌，而於九十五年二月十三日向臺
    灣臺北地方法院檢察署提出告訴。然為臺灣臺北地方法院檢
    察署檢察官以無積極證據足認乙○○被告有告訴意旨所指犯
    行，而依據刑事訴訟法第二百五十二條第十款規定，於九十
    六年四月十七日以九十六年度調偵字第一三七號為不起訴處
    分。聲請人不服，於法定期間內提起再議，又遭臺灣高等法
    院檢察署檢察長於九十六年五月二十一日以九十六年度上聲
    議字第二五二二號駁回再議；聲請人於九十六年五月三十一
    日收受前揭駁回再議之處分書後仍不服，於法定期間內之九
    十六年六月十一日（期間末日六月十日為星期日）向本院聲
    請交付審判等節，有前述處分書、駁回再議處分書影本在卷
    可稽，復據本院調閱該等卷宗屬實。
三、聲請交付審判意旨略以：(一)依最高法院七十年臺上字第二九
    七四號判例意旨，工程數量浮報之行為，本含有詐欺性質，
    臺灣臺北地方法院檢察署檢察官認該浮報僅為建材「耗料」
    所需而為不起訴處分，並不足採。(二)且乙○○將該等浮報事
    項記載於估價單，亦構成業務登載不實。(三)乙○○故意不告
    知本案工程未做浴缸防水處理及陽台外推區包牆防水措施之
    瑕疵，詐取不法利益，應構成不做為詐欺犯，所造成之毀損
    結果，應成立毀損罪。(四)偵查中檢察官未曾親自主導偵查程
    序進行訊問，悖於「心證形成者應直接接觸證據方法」之刑
    事訴訟法理云云。
四、按犯罪事實應依證據認定之，無證據不得推定其犯罪事實，
    刑事訴訟法第一百五十四條定有明文。次按「告訴人之告訴
    ，係以使被告受刑事訴追為目的，是其陳述是否與事實相符
    ，仍應調查其他證據以資審認。」、「證據力之強弱，事實
    審法院有自由判斷之權，故判斷證據力如不違背一般經驗之
    法則，即不得指為違法。」最高法院著有五十二年臺上字第
    一三○○號、二十五年上字第二○五三號判例可資參照（上
    開事實審法院對於證據之判斷職權，於偵查中由檢察官行之
    ）。又行為人因故意或過失不法侵害他人權利時，固然須負
    法律上責任，以得事理之平，但仍將因行為人主觀意思、侵
    害態樣不同，分別由行政、民事、刑事法律制度予以規範，
    不可僅憑某人權利受損，即遽謂行為人係構成刑事上犯罪。
五、經查：
  (一)雖甲○○、乙○○間因本案工程有所糾紛，但縱使乙○○確
    有不法侵害甲○○權利情事，然經偵查，臺灣臺北地方法院
    檢察署檢察官、臺灣高等法院檢察署檢察長均已詳為推敲論
    定僅屬民事上糾葛而無涉刑事責任，並於不起訴處分書、駁
    回再議處分書中載明，經核亦無違誤。甲○○仍執其主觀想
    法，遽認乙○○構成犯罪，並指摘臺灣臺北地方法院檢察署
    檢察官、臺灣高等法院檢察署檢察長之處分不當，不足採信
    。
  (二)又按「檢察官因告訴、告發、自首或其他情事知有犯罪嫌疑
    者，應即開始偵查。前項偵查，檢察官得限期命檢察事務官
    、第二百三十條之司法警察官或第二百三十一條之司法警察
    調查犯罪情形及蒐集證據，並提出報告。必要時，得將相關
    卷證一併發交。」刑事訴訟法第二百二十八條第一、二項定
    有明文。且檢察事務官為調查犯罪情形及蒐集證據，得承檢
    察官之命，執行搜索、扣押、相驗、採取生理特徵等跡證（
    刑事訴訟法第一百二十八條之二、第一百三十條、第一百三
    十一條、第一百三十六條、第一百三十七條、第一百四十五
    條、第一百五十八條之二、第二百零五條之二、第二百十八
    條、第二百四十五條參照）。是以，本案檢察官命檢察事務
    官詢問告訴人、被告等，本係合法。且檢察官雖為偵查主體
    ，但非不得藉由偵查輔助機關調查犯罪情形及蒐集證據後，
    依該等調查、蒐證結果決定其處分內容，而毋須事必躬親，
    此與負有直接審理、言詞審理義務，且未經參與審理不得參
    與判決之法院法官不同，甲○○認本案檢察官未曾親自主導
    偵查程序進行訊問，其處分違法云云，殊有誤會。
六、綜上，如何斷定無積極證據足認乙○○有甲○○所指背信、
    毀損、偽造文書及詐欺罪嫌乙節，臺灣臺北地方法院檢察署
    檢察官、臺灣高法院檢察署檢察長均已調查明確且詳述理由
    於原不起訴處分書及駁回再議處分書，對照卷內資料，核無
    不合，是原檢察官及臺灣高等法院檢察署檢察長分別予以不
    起訴處分及駁回再議之聲請，洵屬適法。本件交付審判之聲
    請為無理由，爰依刑事訴訟法第二百五十八條之三第二項前
    段裁定駁回。
中     華    民    國    96    年    6    月   29      日
                   刑事第十庭  審判長法  官    吳秋宏
                                     法  官    林春鈴
                                     法  官    姚念慈
上正本證明與原本無異。
本裁定不得抗告。
                                     書記官    劉芸珊
中     華    民    國    96    年    6    月   29      日
